ACORDAO-COMPLETO-2331627

ACÓRDÃO 3084/2019 ATA 14/2019 - SEGUNDA CÂMARA

VISTOS, relatados e discutidos estes autos de Embargos de Declaração opostos por Rosina Duarte de Duarte e pela Agência Livre para a Informação, Cidadania e Educação - Alice, contra o Acórdão 7918/2018-TCU-Segunda Câmara, que julgou irregulares as contas dos recorrentes, sem imputação de débito, impondo à primeira multa do art. 58, inciso I, em razão de infração de norma aplicável à execução do Convênio 749158/2010;
		ACORDAM os Ministros do Tribunal de Contas da União, reunidos em Sessão de 2ª Câmara, com fundamento nos arts. 32, inciso II, e 34 da Lei 8.443/1992, c/c os arts. 277, inciso III, e 287 do Regimento Interno/TCU, ante as razões expostas pelo Relator, em:
		9.1. conhecer dos presentes Embargos de Declaração, para, no mérito, negar-lhes provimento;
		9.2. dar ciência desta deliberação aos embargantes.

Embargos de Declaração interpostos por Rosina Duarte de Duarte e pela Agência Livre para a Informação, Cidadania e Educação  Alice, contra o Acórdão 7918/2018-TCU-2ª Câmara, que julgou irregulares as contas dos recorrentes, sem imputação de débito, impondo à primeira multa do art. 58, inciso I, em razão de infração de norma legal na execução do Convênio 749158/2010.

Segunda Câmara

Secretaria Especial de Direitos Humanos.

3. Interessados/Responsáveis/Recorrentes:
3.1. Interessado: Secretaria Especial de Direitos Humanos (05.478.625/0001-87).
3.2. Responsáveis: Agência Livre para a Informação, Cidadania e Educação - Alice (07.187.987/0001-44); Rosina Duarte de Duarte (XXX.546.650-XX).
3.3. Recorrentes: Agência Livre Para a Informação, Cidadania e Educação - Alice (07.187.987/0001-44); Rosina Duarte de Duarte (XXX.546.650-XX).

13.1. Ministros presentes: Ana Arraes (Presidente), Augusto Nardes, Aroldo Cedraz (Relator) e Raimundo Carreiro.
13.2. Ministros-Substitutos presentes: Marcos Bemquerer Costa e André Luís de Carvalho.

ACORDAO-COMPLETO-2427877

Acórdão 8080/2021 - Segunda Câmara

AROLDO CEDRAZ

Ministro Aroldo Cedraz.

Cuidam os autos de Embargos de Declaração interpostos por Rosina Duarte de Duarte e pela Agência Livre para a Informação, Cidadania e Educação - Alice, contra o Acórdão 7918/2018-TCU-Segunda Câmara, que julgou irregulares as contas dos recorrentes, sem imputação de débito, impondo à primeira multa do art. 58, inciso I, em razão de infração de norma legal na execução do Convênio 749158/2010.
2.	Transcrevo, no que importa para a apreciação destes autos, excertos da deliberação recorrida, com grifos acrescidos:
"VISTOS, relatados e discutidos estes autos de Tomada de Contas Especial instaurada pela Secretaria de Direitos Humanos - SDH/PR, em razão da impugnação parcial da prestação de contas objeto dos recursos repassados pela União à Agência Livre para Informação, Cidadania e Educação (ALICE) para execução do Convênio 749158/2010, o qual teve por finalidade o apoio financeiro à realização de edição da Exposição Fotográfica e Memoriais do Direito à Memória e à Verdade - A Ditadura no Brasil (1964-1985) ;
ACORDAM os Ministros do Tribunal de Contas da União, reunidos em Sessão de 2ª Câmara, diante das razões expostas pelo Relator, com fundamento nos arts. 1º, inciso I, 16, inciso III, alínea "b", 19, parágrafo único e 23, inciso III, da Lei 8.443/92, c/c os arts. 209, inciso II, e 214, inciso III, alínea "a"; do Regimento Interno do Tribunal, em: 
9.1. julgar irregulares as contas de Rosina Duarte de Duarte (CPF XXX.546.650-XX) e da Agência Livre para a Informação, Cidadania e Educação - Alice (CNPJ 07.187.987/0001-44) ; 
9.2. aplicar a Rosina Duarte de Duarte (CPF XXX.546.650-XX) a multa prevista no art. 58, inciso I, da Lei 8.443/1992, no valor de R$ 6.000,00 (seis mil reais) , com a fixação do prazo de 15 (quinze) dias, a contar da notificação, para comprovar, perante o Tribunal (art. 214, inciso III, alínea "a", do Regimento Interno) , o recolhimento da dívida aos cofres do Tesouro Nacional, atualizada monetariamente desde a data da presente deliberação até a do efetivo recolhimento, se for paga após o vencimento, na forma da legislação em vigor."
3.	Irresignados, os recorrentes interpuseram Embargos de Declaração, apontando, em síntese, contradição no julgado, em virtude do que dispõe o art. 23 da Lei 8.443/1992, inciso II, quando trata do julgamento pela regularidade com ressalva das contas. Sustentam que, não tendo incorrido em qualquer das hipóteses previstas no art. 209, do Regimento Interno do TCU, deveriam ter as suas contas julgadas regulares com ressalvas.
4.	Ao fim, solicitam os embargantes o pronunciamento sobre a contradição apontada, para que sejam declaradas regulares com ressalvas as suas contas, nos seguintes termos (peça 48) :
"ANTE AO EXPOSTO, REQUER no mérito, haja vista a fundamentação retro, com escorço no art. 1.022, II, do NCPC, combinado com artigo 287, do Regimento Interno do TCU, para sejam conhecidos e providos os presentes embargos para que inclusive mediante a concessão de efeitos infringentes, se pronuncie a contradição apontada, para declarar as contas aprovadas com ressalvas. 
Caso não seja o presente recurso conhecido no mérito, sirvam de prequestionamento da matéria, preparatório para possível pretensão recursal, para que dessa forma seja assegurada a produção dos jurídicos e legais efeitos a que se destina, evitando-se assim a preclusão."
	É o Relatório.

8.1. Roberto Rebés Abreu (26964/OAB-RS), representando Rosina Duarte de Duarte e Agência Livre Para a Informação, Cidadania e Educação - Alice.

Procurador Júlio Marcelo de Oliveira.

TOMADA DE CONTAS ESPECIAL. CONVÊNIO. CUMPRIMENTO DO OBJETO. INFRAÇÃO DE NORMA REGULAMENTAR DE NATUREZA OPERACIONAL. CONTAS IRREGULARES. MULTA. EMBARGOS DE DECLARAÇÃO. JULGAMENTO PELA IRREGULARIDADE COM FUNDAMENTO NO ART. 16, INCISO III, DA LEI 8.443/1992. NEGATIVA DE PROVIMENTO. CIÊNCIA.

TOMADA DE CONTAS ESPECIAL (TCE)

Secretaria de Controle Externo de Tomada de Contas Especial (SecexTCE).

Cuidam os autos de Embargos de Declaração interpostos por Rosina Duarte de Duarte e pela Agência Livre Para a Informação, Cidadania e Educação - Alice, contra o Acórdão 7918/2018-TCU-Segunda Câmara, que julgou irregulares as contas dos recorrentes, sem imputação de débito, impondo à primeira multa do art. 58, inciso I, em razão de infração de norma legal na execução do Convênio 749158/2010.
2.	Quanto à admissibilidade, verifico que os embargos de declaração merecem ser conhecidos, eis que adimplidos os requisitos aplicáveis à espécie, em conformidade com os arts. 32, inciso II, e 34 da Lei 8.443/1992.
3.	Conforme consignado no Relatório precedente, o recorrente alega a presença de contradição no julgado, pois, não tendo incorrido em qualquer das hipóteses previstas no art. 209 do Regimento Interno do TCU (RITCU) , deveriam ter as suas contas julgadas regulares com ressalvas, a teor do que dispõe o art. 23 da Lei 8.443/1992.
4.	Não merece acolhida a alegação do embargante.
5.	Conforme uníssonas manifestações da Unidade Técnica e do Ministério Público, acolhidas por mim, o julgamento pela irregularidade das contas dos recorrentes teve como fundamento o art. 16, inciso III, alínea "b", da Lei 8.443/1992, assim como o art. 209, inciso II do RITCU, transcritos a seguir, os quais, inclusive, constaram explicitamente da parte dispositiva da decisão recorrida: 
"Art. 16. As contas serão julgadas:
 (...) 
III - irregulares, quando comprovada qualquer das seguintes ocorrências:
 (...) 
b) prática de ato de gestão ilegal, ilegítimo, antieconômico, ou infração à norma legal ou regulamentar de natureza contábil, financeira, orçamentária, operacional ou patrimonial;
Art. 209. O Tribunal julgará as contas irregulares quando evidenciada qualquer das seguintes ocorrências: 
 (...) 
II - prática de ato de gestão ilegal, ilegítimo ou antieconômico, ou infração a norma legal ou regulamentar de natureza contábil, financeira, orçamentária, operacional ou patrimonial;"
6.	A infração de norma aplicável, aliás, foi tratada no seguinte excerto do Voto condutor da deliberação recorrida:
"6. Em relação à ausência da realização de cotação prévia de preços, não podem ser acolhidas as alegações dos responsáveis. Em que pese terem apresentado a cotação para a contratação da empresa Agência de Viagens Cirass Ltda., não o fizeram para as demais, quais sejam, da Mídia Sul Impressão Digital Ltda. - ME, e da Bringer do Brasil Agenciamento de Cargas Nacionais e Internacionais Ltda. A cotação prévia de preços, como pontuou a unidade instrutiva, estava prevista no art. 45 da Portaria Interministerial 127/2008, vigente à época, assim como no art. 11 do Decreto 6.170/2007, in verbis:
'Art. 11. Para efeito do disposto no art. 116 da Lei nº 8.666, de 21 de junho de 1993, a aquisição de produtos e a contratação de serviços com recursos da União transferidos a entidades privadas sem fins lucrativos deverão observar os princípios da impessoalidade, moralidade e economicidade, sendo necessária, no mínimo, a realização de cotação prévia de preços no mercado antes da celebração do contrato.'
7. Nesse sentido é a remansosa jurisprudência desta Corte, a exemplo dos Acórdãos 1.331/2008, 114/2010, 3.611/2013, todos do Plenário.
8. Portanto, tendo havido patente descumprimento das normas aplicáveis, mas demonstrado nos autos o pleno cumprimento do objeto, acolho a proposta de, tão somente, aplicar multa a Rosina Duarte de Duarte."
7 .	Afastada a contradição suscitada, nego provimento aos presentes embargos e mantenho inalterada a decisão combatida.
	Ante o exposto, VOTO por que seja adotada a Decisão que ora submeto a este Colegiado.
TCU, Sala das Sessões Ministro Luciano Brandão Alves de Souza, em 7 de maio de 2019.
AROLDO CEDRAZ 
Relator